臺灣臺北地方法院小額民事判決
110年度北小字第4172號
原      告  良京實業股份有限公司

法定代理人  平川秀一郎

訴訟代理人  陳盈穎  
被      告  王耀星律師（即連順坪之遺產管理人）


上列當事人間返還借款事件，本院於民國一百一十一年二月十七
日言詞辯論終結，判決如下：
    主    文
原告之訴駁回。
訴訟費用新臺幣壹仟壹佰元由原告負擔。
    事    實
甲、原告方面：
一、聲明：被告應於管理連順坪之遺產範圍內給付原告新臺幣（
    下同）五萬九千七百五十七元，及自民國九十九年四月二十
    一日起至一百一十年七月十九日止，按年息百分之十九點九
    五計算之利息，另自一百一十年七月二十日起至清償日止，
    按年息百分之十六計算之利息。
二、陳述略稱：
  ㈠緣訴外人連順坪前以傳真方式向訴外人渣打國際商業銀行股
    份有限公司（原美國運通銀行，下稱渣打商銀）申請信用貸
    款，款項一次撥貸至其帳戶，年息百分之八點九九，為期十
    二個月，期滿後自動改為年息百分之十三點八八，累積兩次
    遲延繳款則自次月一日調為年息百分之十九點九五，直至本
    息全部付清為止。
  ㈡詎訴外人連順坪未依約履行繳款義務，至九十九年四月二十
    日止，尚欠渣打商銀五萬九千七百五十七元，及自九十九年
    四月二十一日起至一百一十年七月十九日止，按年息百分之
    十九點九五計算之利息，另自一百一十年七月二十日起至清
    償日止，按年息百分之十六計算之利息未為清償，渣打商銀
    業於九十九年八月二日將前揭債權讓與原告，惟訴外人連順
    坪於一百零九年十一月十八日死亡，其繼承人均拋棄繼承，
    被告經臺灣新北地方法院（下稱新北地院）選任為連順坪之
    遺產管理人，應於遺產範圍內負擔前揭債務，爰依消費借貸
    及債權讓與之法律關係提起本件訴訟。
　㈢關於訴外人連順坪傳真申請信用貸款，在傳真左上角就有渣
    打商銀提供西元二○○三年八月二十七日收受傳真的時間，申
    請信用貸款簽名的部分，僅需申請人於親筆簽名處簽名即可
    ，毋庸與上面的聲請書文字為同一人字跡；由中華郵政股份
    有限公司（下稱中華郵政）板橋郵局覆函資料內的開戶印鑑
    卡顯示債務人字跡跟本件債務人字跡應該是一樣的，至於覆
    函資料內的帳務資料由九十五年開始，郵局承辦人表示紙本
    資料保留五年，電腦資料保留十五年，故無法調閱更前面的
    資料；被告曾以新北地院一一○年度司家催字第一四九號對
    債權人為公示催告並公告，目前還在公示催告期。
三、證據：聲請向中華郵政板橋海山郵局函查，並提出行政院金
    融監督管理委員會函及經濟部函影本各一件、變更登記表影
    本一件、聯絡人有遮蔽及無遮蔽之申請書影本各一件、分攤
    表及更正後分攤表各一件、債權讓與證明書暨附表影本一件
    、公告報紙影本一件、連順坪除戶謄本影本一件、連順坪繼
    承人拋棄繼承公告二紙、新北地院一一○年司繼字第一○九六
    號民事裁定及確定證明書影本一件、債權讓與通知函影本一
    件及新北地院一一○年司家催字第一四九號公示催告公告影
    本一件為證。
乙、被告方面：
一、聲明：原告之訴駁回。
二、陳述略稱：
  ㈠原告主張訴外人連順坪傳真申請信用貸款，故整份申請書顯
    係訴外人連順坪自行填寫無銀行端代筆之可能，惟細查「申
    請書」上「申請人姓名」欄位與「親筆簽名」欄位關於連順
    坪姓名之書寫顯係不同人不同筆跡所為，故該申請書是否連
    順坪於「親筆簽名」欄位親自簽名即有可疑，被告否認該申
    請書之真正，且一般傳真機會有傳真的號碼，但原告提的原
    本沒有任何相關號碼，該原本「親筆簽名」欄位連順坪簽名
    字跡與其開戶印鑑卡顯示之簽名字跡（參本院卷第七十二頁
    ）看起來亦不相同。
　㈡另消費借貸屬要物契約，原告並未提出撥款予連順坪之證據
    資料，故被告抗辯原告所稱之消費借貸關係因未符合消費借
    貸法律關係要物性之規定而未成立生效。原告雖聲請向中華
    郵政板橋海山郵局函調連順坪帳戶自九十二年一月一日迄今
    往來存入及支出明細及開戶印鑑卡與簽名字跡相關資料，然
    中華郵政板橋郵局覆函資料並未見相關本案所指消費借貸撥
    付貸款的證據，本件因欠缺要物性，所以原告主張無理由。
  ㈢被告聲請對被繼承人之債權人及受遺贈人為公示催告，相關
    案號為新北地院一一○年度司家催字第一四九號，目前還在
    公示催告期。
三、證據：無。
    理    由
一、程序方面：
　㈠按「以一訴附帶請求其孳息、損害賠償、違約金或費用者，
    不併算其價額。」、「關於請求給付金錢或其他代替物或有
    價證券之訴訟，其標的金額或價額在新台幣十萬元以下者，
    適用本章所定之小額程序。」，民事訴訟法第七十七條之二
    第二項、第四百三十六條之八第一項分別定有明文。經查，
    本件原告訴請被告給付之金額，雖本息合計超過十萬元，但
    主請求金額為五萬九千七百五十七元，利息部分不併算其價
    額，故應適用小額訴訟程序，合先敘明。
　㈡次按不變更訴訟標的，而補充或更正事實上或法律上之陳述
    者，非為訴之變更或追加，民事訴訟法第二百五十六條定有
    明文。前揭規定於小額程序準用之（民事訴訟法第四百三十
    六條之二十三、第四百三十六條第二項參照）。經查，本件
    原告原先提出之分攤表，計息天數誤載為四萬零七百一十六
    日，換算計息超過一百年而有明顯謬誤（參本院卷第十三頁
    ），嗣後提出計息天數四千一百九十二日之更正後分攤表（
    參本院卷第四十九頁），參酌前揭規定，程序並無不合，應
    予准許。
二、按民法第四百七十四條第一項規定：「稱消費借貸者，謂當
    事人一方移轉金錢或其他代替物之所有權於他方，而約定他
    方以種類、品質、數量相同之物返還之契約。」。次按「消
    費借貸，為要物契約，須以金錢或其他代替物之交付為構成
    要件，如對於交付之事實有爭執，自應由主張已交付之貸與
    人負舉證責任，此觀民法第四百七十四條之規定自明。」（
    最高法院七十九年度台上字第二七二二號民事裁判意旨參照
    ）。
三、原告主張之事實，固據提出行政院金融監督管理委員會函及
    經濟部函影本各一件、變更登記表影本一件、聯絡人有遮蔽
    及無遮蔽之申請書影本各一件、分攤表及更正後分攤表各一
    件、債權讓與證明書暨附表影本一件、公告報紙影本一件、
    連順坪除戶謄本影本一件、連順坪繼承人拋棄繼承公告二紙
    、新北地院一一○年司繼字第一○九六號民事裁定及確定證明
    書影本一件、債權讓與通知函影本一件及新北地院一一○年
    司家催字第一四九號公示催告公告影本一件為證，惟查：㈠
    被告否認原告撥款之消費借貸事實，參酌前揭民法第四百七
    十四條第一項規定及最高法院七十九年度台上字第二七二二
    號民事裁判意旨所示之見解，原告應就交付借款予連順坪一
    事負舉證責任，然本院依原告聲請向中華郵政板橋海山郵局
    函查，中華郵政板橋郵局覆函資料內容則誠如被告所辯並未
    見相關本案所指消費借貸撥付貸款的證據（參本院卷第七十
    三頁、第七十五頁），原告雖稱郵局承辦人表示紙本資料保
    留五年，電腦資料保留十五年，故無法調閱更前面的資料云
    云，但原告並不因此得解免自身之舉證責任，原告既無法證
    明確實撥付貸款，原告請求即屬無據；㈡對於中華郵政板橋
    郵局覆函資料中開戶印鑑卡與簽名字跡相關資料所顯示之連
    順坪字跡，與原告所稱傳真申請書中之連順坪字跡是否相符
    ，兩造有所爭執，然原告無法證明撥付款項之事實，請求即
    屬無據已如前述，亦無再調查前揭字跡是否相符之必要，特
    此敘明。
四、綜上所述，原告本於消費借貸及債權讓與之法律關係，請求
    被告於管理連順坪之遺產範圍內給付原告五萬九千七百五十
    七元，及自九十九年四月二十一日起至一百一十年七月十九
    日止，按年息百分之十九點九五計算之利息，另自一百一十
    年七月二十日起至清償日止，按年息百分之十六計算之利息
    ，其請求為無理由，應予駁回。
五、本件訴訟費用額，依後附計算書確定如主文所示金額。
六、本件事證已臻明確，兩造其餘攻擊防禦方法，於本判決結果
    不生影響，爰不一一論述，併此敘明。
七、據上論結，原告之訴為無理由，並依民事訴訟法第七十八條
    ，判決如主文。
中　　華　　民　　國　 111　　年　　3 　　月　　10　　日
                                臺北簡易庭
                                法      官  文衍正
以上正本係照原本作成。
如對本判決不服，須於判決送達後二十日內向本庭（臺北市○○
○路○段○○○○○巷○號）提出上訴狀。（須按他造當事人之
人數附繕本）。如委任律師提起上訴者，應一併繳納上訴審裁判
費。
中　　華　　民　　國　 111　　年　　3 　　月　　10　　日
                                書  記  官  高秋芬
訴訟費用計算書：
項        目             金  額（新臺幣）        備  註
第一審裁判費                     1,000元
查詢作業手續費                     100元
合        計                     1,100元

附錄：
一、民事訴訟法第四百三十六條之二十四第二項：
    對於小額程序之第一審裁判上訴或抗告，非以其違背法令為
    理由，不得為之。
二、民事訴訟法第四百三十六條之二十五：
    上訴狀內應記載上訴理由，表明下列各款事項：
  (一)原判決所違背之法令及其具體內容。
  (二)依訴訟資料可認為原判決有違背法令之具體事實。